臺灣高雄地方法院刑事判決　　　　　　　　　　　　　九十一年度易字第四四七號
　　公　訴　人　臺灣高雄地方法院檢察署檢察官
　　被　　　告　甲○○
右列被告因過失致死案件，經檢察官提起公訴（九十一年度偵字第六八七號），本院
判決如左：
    主  文
甲○○因過失致人於死，處有期徒刑捌月。
    事  實
一、甲○○為取虎頭蜂泡製藥酒飲用，乃自民國九十年五月間某日起，採取野生虎頭
    蜂蜂巢，露掛在高雄縣岡山鎮○○路五十五之一號、五十五之二號屋後樹枝上飼
    養，其明知虎頭蜂毒性甚強，一般人若受群聚之虎頭蜂攻擊叮咬多處，將會因虎
    頭蜂毒性之侵害而有生命危險，自應注意於飼養之蜂巢四周加裝警示標誌，設置
    妥善適當之安全防護措施，以防止人群接觸蜂巢，避免虎頭蜂叮咬他人，而依其
    情形又無不能注意之情事，竟疏於注意，僅於高雄縣岡山鎮○○路五十五之二號
    房屋右側通往屋後之通道前，加設一道未上鎖任何人均可隨意開啟之木板門，至
    於為隨路五十五之一號房屋左側通往養蜂處所之通道則未設置任何安全防護措施
    ，亦未標示任何警示標誌，嗣於九十年十月十日十五時三十分許，適附近居民蘇
    潤，不知何故擅自沿為隨路五十五之一號房屋左側通道，前往甲○○上開飼養虎
    頭蜂之處所，而遭虎頭蜂攻擊叮咬，致其後頸部、胸部、腹部、背部、腰部、上
    肢、下肢均多處遭虎頭蜂叮咬而過敏紅腫，蘇潤因不堪為虎頭蜂攻擊而發聲求救
    ，始為鄰居婦人發覺，而通知蘇潤之子乙○○送醫急救，然終因虎頭蜂叮咬嚴重
    致蘇潤全身過敏，延至九十年十月十一日四時四十分因過敏性休克而死亡。
二、案經高雄縣警察局岡山分局移送臺灣高雄地方法院檢察署檢察官偵查起訴。
    理  由
一、訊據被告甲○○對於在前揭處所飼養虎頭蜂之事實固不否認，惟矢口否認有何上
    開犯行，辯稱伊不知道蘇潤是否有被伊飼養之虎頭蜂所叮咬，且蘇潤應該是因其
    體質或其他疾病的關係而死亡，與虎頭蜂叮咬無關云云。惟查（一）被害人蘇潤
    有為虎頭鋒叮咬之事實，業據被害人之子乙○○於警訊中指訴綦詳，且有相驗屍
    體証明書、驗斷書、驗斷圖、劉光雄醫院急診病歷表載明被害人有被虎頭蜂叮咬
    紅腫痕跡等資料附卷可稽；而被害人係在上開養蜂處所被其子發覺送醫一節，亦
    據被告之子乙○○於警訊時陳述綦詳，且上開現場走道上尚遺留被害人之衣物，
    此有照片一幀附卷可考，可徵被害人係在被告養蜂處所為虎頭蜂叮咬無訛。（二
    ）被害人係後頸部、胸部、腹部、背部、腰部、四肢等處被虎頭蜂叮咬多處而有
    紅腫痕跡，此業據臺灣高雄地方法院檢察署法醫室主任尹莘玲到庭證述屬實，並
    有其制作之驗斷書、驗斷圖附卷可按，雖被害人於死亡後其過敏徵兆亦隨之消失
    ，然被害人確實因虎頭蜂叮咬致全身性過敏而送醫急救一節，有劉光雄醫院急診
    病歷在卷可查，且一般人為虎頭蜂叮咬均會因此過敏，並非特殊體質者始會過敏
    等節，亦據法醫主任尹莘玲到庭結證屬實，是被害人並非因其他因素致過敏堪以
    認定，換言之，被害人係因被虎頭蜂叮咬始產生過敏症狀。
    （三）被害人係因先行遭虎頭蜂叮咬致引起過敏性休克而死亡一節，業經檢察官
    督同法醫師相驗屬實，並有相驗屍體証明書、驗斷書、驗斷圖各一份在卷可考，
    是被害人死亡與遭虎頭蜂叮咬間有直接因果關係堪以認定。
二、按因自己行為致有發生一定結果之危險者，負防止其發生之義務，刑法第十五條
    第二項定有明文。經查台灣野外經常可見虎頭蜂蜂巢，而因遭虎頭蜂叮咬而送醫
    急救的案例亦不在少數，又被告於本院審理時亦自陳一般人若遭虎頭蜂全身叮咬
    可能會死，是被告對於虎頭蜂叮咬人會使人受傷害一節主觀上已有認識；被告既
    對可能發生之危險有相當之認識，且其係在他人住處而非郊區人煙罕至之處所飼
    養蜂群，則其對防止蜂群叮咬他人所可能產生之危險，自應依前開規定負防止之
    義務，設置相當之防護安全措施，以保障往來居民之安全，此為被告應注意之事
    項，且依現場狀況判斷並無不能注意之情事，然被告竟疏於注意，僅於為隨路五
    十五之二號旁入口設一道木板門，至於五十五之一號旁入口則無任何安全防護措
    施，此有照片十幀、現場平面圖一紙附卷可查，致被害人經由該通道接近蜂巢而
    被叮咬致死，其有過失，已經明顯。又被害人死亡，與被告之過失行為間並有相
    當因果關係，本案罪證明確，被告犯行已堪認定。
三、本件被告飼養虎頭蜂巢，因疏未注意致被害人為蜂群叮咬致過敏性休克死亡，核
    其所為係犯刑法第二百七十六條第一項之過失致人於死罪。審酌被告犯後否認犯
    行，態度惡劣，迄未與被害人家屬達成和解，顯見其毫無悔意等一切情狀，量處
    如主文所示之刑。
據上論斷，應依刑事訴訟法第二百九十九條第一項前段，刑法第二百七十六條第一項
，罰金罰鍰提高標準條例第一條前段，判決如主文。
中      華      民      國    九十一    年      三      月     二十     日
                                      臺灣高雄地方法院刑事第三庭
                                          法  官    李淑惠
右正本證明與原本無異。
如不服本判決，應於判決送達後十日內，向本院提出上訴狀。
                                          書記官    曾秀鳳
中      華      民      國    九十一    年      三      月     二十     日
附錄本判決論罪之法條：
刑法二百七十六條第一項
因過失致人於死者，處二年以下有期徒刑、拘役或二千元以下罰金。
附錄本判決論罪之法條：
刑法二百七十六條第一項
因過失致人於死者，處二年以下有期徒刑、拘役或二千元以下罰金。
